臺灣高等法院民事裁定　　　　　　　　 100年度抗字第1531號
抗　告　人　徐國炎
上列抗告人因與相對人麗寶SMART 社區學苑管理委員會間假扣押
事件，對於中華民國100年8 月31日臺灣桃園地方法院100年度事
聲字第122號裁定，提起抗告，本院裁定如下：
    主  文
抗告駁回。
抗告訴訟費用由抗告人負擔。
    理  由
一、按債權人就金錢請求或得易為金錢請求之請求，欲保全強制
    執行者，得聲請假扣押；請求及假扣押之原因，應釋明之。
    前項釋明如有不足，而債權人陳明願供擔保或法院認為適當
    者，法院得定相當之擔保，命供擔保後為假扣押，民事訴訟
    法第522條第1項、第526條第1、2 項分別定有明文。故債權
    人就假扣押之原因全未釋明時，固不得以供擔保代之；惟如
    已釋明，僅係釋明不足，法院自仍得命債權人供擔保後為假
    扣押。所謂假扣押之原因，依同法第523條第1、2 項規定，
    係指有日後不能強制執行或甚難執行之虞者，如債務人浪費
    財產、增加負擔或就其財產為不利益之處分，將成為無資力
    之情形，或債務人將移往遠方、逃匿、隱匿財產、應在外國
    為強制執行等是。又所稱「釋明」者，乃當事人提出證據，
    使法院就某事實之存否，得到「大致為正當」之心證為已足
    ，與「證明」者係當事人提出之證據方法，足使法院產生堅
    強心證，可以確信其主張為真實者，尚有不同。
二、相對人於原法院聲請意旨略以：債務人即抗告人徐國炎於民
    國97年間擔任伊社區之主任委員，因社區管委會擬就社區內
    之弱電設備等系統設施進行維修及更換事務，由抗告人依社
    區規約第3條第3項第3 款之規定，召開區分所有權人會議，
    並於會議中決定該工程之發包總價為新臺幣（下同）37萬元
    ，且應召開廠商說明會。後因前開工程之發包事宜產生變故
    而應重新招標時，抗告人竟未再召開區分所有權人會議，即
    將工程發包總價款變更為140 萬元，且僅於召開社區管理委
    員會之會議後，即逕將相關工程發包予其所設立之慧龍科技
    有限公司（下稱慧龍公司），並於工程尚未依約施作之情形
    下，即自伊社區之公共基金中先行給付部分工程價款計50萬
    元，及自97年8月起至98年4月止，每月給付26,250元之維運
    費予慧龍公司。抗告人擔任主任委員乙職，竟為自己不法之
    利益，而違背受託之任務，伊因抗告人之不法行徑受有損害
    ，伊業已向臺灣桃園地方法院檢察署就抗告人上開行為提起
    刑事告訴，經該署以98年度偵宇第3589號受理在案。而抗告
    人現已搬出其位於社區內之房屋，並委託仲介公司出售房屋
    ，顯有隱匿財產之情，且抗告人已將其所設立慧龍公司之法
    定代理人變更為第三人袁錦花，伊恐抗告人將慧龍公司所持
    股份全數轉讓予他人，致有日後不能強制執行或甚難執行之
    虞，爰請求准供擔保後，就抗告人之財產在736,250 元範圍
    內為假扣押等語。
三、查本件相對人聲請對抗告人之財產為假扣押，就其請求之原
    因事實即抗告人於慧龍公司尚未依合約施工情形下，即逕自
    相對人公共基金中先行支付工程款及維運費共736,250 元等
    情，業據提出社區規約節錄、維運合約書、工程款給付證明
    、維運費請款申請單等件以為釋明（見原法院100 年度司裁
    全字第843號卷第4至28頁) ；而就假扣押之原因，依相對人
    所提上開維運合約書、維運費請款申請單及慧龍公司基本資
    料查詢明細（見原法院100年度事聲字第122號卷第6 頁）之
    記載，可知慧龍公司法定代理人原為抗告人徐國炎，已於99
    年10月1 日變更登記為第三人袁錦花，則相對人主張伊恐抗
    告人將慧龍公司所持股份全數轉讓予他人，就其財產為脫產
    處分乙節，即非全然無據，堪認相對人就其所主張恐有日後
    不能強制執行或甚難執行之虞之假扣押原因，已有釋明，雖
    其釋明有所不足，惟相對人既陳明願供擔保以補釋明之不足
    ，則其聲請對抗告人之財產予以假扣押，揆諸首揭說明，即
    應予准許。原法院司法事務官未及詳查，遽以駁回相對人之
    聲請，自有不當，原法院予以廢棄後，准供擔保為假扣押，
    核無不合。抗告意旨雖略以：伊係以慧龍公司名義承攬相對
    人之工程，而非以伊個人名義承包，相對人縱受有損害，其
    請求對象應為慧龍公司，而非伊個人；另慧龍公司之負責人
    變更為袁錦花，對慧龍公司之財產並無何影響，亦不致造成
    有隱匿財產之情事；況伊承包之工程總價為140 萬元，此係
    將社區歷屆通過區分所有權人會議及委員會之決議，合併一
    次執行，並非只限定工程款為37萬元，相對人所主張請求之
    原因，並不實在云云，然本件相對人係主張抗告人違背受託
    之任務，於工程尚未依約施作之情形下，即自伊社區之公共
    基金中先行給付部分工程價款計50萬元，及自97年8 月起至
    98年4 月止，每月給付26,250元之維運費予慧龍公司，致伊
    受有損害，故聲請對抗告人之財產為假扣押，與抗告人係以
    何名義承攬前開工程無涉；另相對人就其假扣押之原因，依
    其所提出之慧龍公司基本資料查詢明細，可認已有釋明，業
    如前述；而相對人前開所主張請求之原因事實是否有據，核
    屬其本案請求有無理由之實體事項，尚非假扣押程序所應審
    究之範圍。抗告意旨據此指摘原裁定不當，聲明廢棄，並無
    理由，應予駁回。末查，相對人法定代理人於100年4月22日
    已變更為張忠禹，此有麗寶SMART學苑100年度第6、7屆管理
    委員會新舊委員職務、事物、印信交接會議紀錄在卷可佐（
    見本院卷第26、27頁），相對人於原法院以欠缺法定代理權
    之吳成龍為法定代理人聲明異議，其程序固有瑕疵，惟相對
    人於本院已自行補正張忠禹為法定代理人，並追認吳成龍所
    為之異議行為，有民事追認狀暨所附麗寶SMART學苑區分所
    有權人會議紀錄附卷可稽（見本院卷第30至47頁），依民事
    訴訟法第48條規定，前開程序之瑕疵業已除去，附此敘明。
四、據上論結，本件抗告為無理由，爰裁定如主文。
中    華    民    國   100    年    12    月    30    日
                    民事第十一庭
                        審判長法  官  詹文馨
                              法  官  徐福晉
                              法  官  蔡和憲
正本係照原本作成。
不得再抗告。
中    華    民    國   100    年    12    月    30    日
                              書記官  李家敏